【裁判字號】    98,事聲,39
【裁判日期】    981130
【裁判案由】    聲明異議
【裁判全文】
臺灣彰化地方法院民事裁定              98年度事聲字第39號
異  議  人
即  債務人  甲○○
相  對  人
即  債權人  乙○○
上列當事人間確定執行費用事件，異議人對於民國98年10月19日
本院民事執行處司法事務官所為98年度司執聲字第17號裁定聲明
異議，本院裁定如下：
    主      文
異議駁回。
    理      由
一、按當事人對於司法事務官處理事件所為之終局處分，得於處
    分送達後10日之不變期間內，以書狀向司法事務官提出異議
    。但支付命令之異議仍適用第518 條及第519 條之規定。司
    法事務官認前項異議有理由時，應另為適當之處分；認異議
    為無理由者，應送請法院裁定之。法院認第1 項之異議為有
    理由時，應為適當之裁定；認異議為無理由者，應以裁定駁
    回之。前項裁定，應敘明理由，並送達於當事人。民事訴訟
    法第240條之4定有明文。
二、本件異議意旨略以：鈞院92年度執字第22179號強制執行事
    件（下稱系爭執行事件）之執行當日，因執行名義缺乏具體
    表明賦予執行力之事項，如以和解筆錄為執行名義，其內容
    並未為具體表明異議人須幾付之種類、位置及範圍，是和解
    內容應執行之內容核不明確，屬不適於執行，致使地政人員
    雖到場卻無法執行量測，並隨即離去，且本件強制執行之建
    物，係兩造之父鄭樹領所建造，為兩造共同使用之公廳，該
    建物非屬相對人所有，則相對人已異議人為債務人聲請強制
    執行請求異議人拆除已有未合，再者，本件強制執行之聲請
    ，已於93年12月30日由鈞院以92年度執字第22179號裁定駁
    回，並經相對人提出抗告後，於94年5月17日由台灣高等法
    院台中分院以94年度抗字第337號駁回在案，因此相對人核
    列本件測量費新臺幣（下同）4,000元裁定異議人應賠償相
    對人上開金額，容有未洽，爰聲明異議，請求廢棄原裁定等
    語。
三、按命為代替行為之強制執行，執行法院除得對債務人發命自
    動履行之執行命令外，若債務人不為該一定行為時，執行法
    院得以債務人之費用，命第三人代為履行。前項費用，由執
    行法院酌定數額，命債務人預行支付或命債權人代為預納，
    必要時，並得命鑑定人鑑定其數額，此觀之強制執行法第一
    百二十七條規定甚明，此規定解釋上，得由債權人聲請由其
    或僱請第三人代為履行（參閱強制執行須知第十四項）。查
    本院92年度執字第22179號拆屋還地事件，係依據台灣高等
    法院台中分院91年度上字第336號和解筆錄為執行名義，拆
    除坐落彰化縣溪州鄉○○段第154之5地號土地上「乙○○（
    即相對人）分管之土地上所坐落之甲○○（即異議人）之房
    屋，甲○○同意由乙○○拆除」，故經本院執行處執行人員
    於93年2月16日至現場並囑託彰化縣北斗地政事務所，就和
    解筆錄附圖分管線（前棟公廳的中心線）以東債務人所有房
    屋占用債權人分管土地上部份進行測量，並製作成果圖，債
    務人即異議人於當場表示後棟分管線以東之建物為債權人即
    相對人同意其搭建，目前房屋稅籍為其父親名義，該部分其
    不願自行拆除等語，此有執行筆錄可稽，嗣彰化縣北斗地政
    事務所製作即收件日期及文號93年1月12日第32號之複丈成
    果圖函覆本院，執行處並於93年4月28日依據測量結果前往
    執行拆除分管線以東債務人所有房屋完畢（公廳除外）等情
    ，業據調取該執行卷宗核閱屬實，債權人即相對人因而於93
    年1月12日繳納上開測量複丈費新台幣（下同）4000元，亦
    經其提出地政規費徵收聯單附卷可稽，是此部份之複丈費自
    屬執行之必要費用無訛，自堪認定。至於抗告人稱公廳係兩
    造之父鄭樹領所建造，為兩造共同使用，非屬抗告人所有之
    部分，復經執行處於93年12月30日以此為由裁定駁回債權人
    即相對人關於此部分強制執行拆除之聲請，並由台灣高等法
    院台中分院於94年5月17日以94年度抗字第337號駁回確定在
    案，因此公廳部分並未執行拆除工作，故本院92年度執字第
    22179號拆屋還地執行事件，係依據執行名義就異議人占用
    債權人分管土地部分之建物進行測量及拆除，故異議人主張
    相對人支出之測量複丈費不得向其請求賠償，顯無理由。
四、綜上所述，相對人請求異議人負擔其支出之執行測量複丈費
    用4000元，於法有據，本件確定執行費用事件司法事務官所
    為之裁定洵屬正當，異議人之異議無理由，應予駁回。
五、依民事訴訟法第240條之4第3項，裁定如主文。
中    華    民    國    98    年     11    月    30   日
                  民事第一庭  法  官  黃倩玲
以上正本係照原本作成。
如對本裁定抗告，須於裁定送達後10日內向本院提出抗告狀。
中    華    民    國    98    年     12    月    3    日
                              書記官  黃幼華


司法院資訊處製作；財團法人民間司法改革基金會備份。
